【裁判字號】    92,上訴,449
【裁判日期】    920331
【裁判案由】    違反毒品危害防制條例
【裁判全文】
臺灣高等法院高雄分院刑事判決                    九十二年度上訴字第四四九號
    上訴人  臺灣屏東地方法院檢察署檢察官
    上訴人
    即被告      甲○○
右上訴人因被告違反毒品危害防制條例案件，不服臺灣屏東地方法院九十一年度訴字
第九一五號中華民國九十二年一月九日第一審判決（起訴案號：臺灣屏東地方法院檢
察署九十一年度毒偵字第一四八九號，移
三號），提起上訴，本院判決如左：
      主  文
原判決關於施用第一級毒品海洛因部分及定執行刑部分撤銷。
甲○○連續施用第一級毒品，累犯，處有期徒刑壹年陸月，扣案第一級毒品海洛因壹
包淨重壹點貳柒公克（包裝重零點貳伍公克）沒收銷燬之。
其他部分（施用第二級毒品安非他命部分）上訴駁回。
本判決第二項所處之刑與第三項駁回上訴部分所處有期徒刑陸月，應執行有期徒刑壹
年拾月，扣案第一級毒品海洛因壹包淨重壹點貳柒公克（包裝重零點貳伍公克）沒收
銷燬之。
      事  實
一、甲○○曾於民國（以下同）八十四年間，因肅清煙毒條例案件，經台灣屏東地方
    法院判處有期徒刑三年四月確定，八十五年間復因違反麻醉藥品管理條例案件，
    經台灣高雄地方法院判處有期徒刑八月確定，嗣經更定其刑為有期徒刑三年十月
    ，於八十六年十月九日縮短刑期假釋出獄，八十八年三月三十日撤銷假釋再入監
    執行，九十年一月二十二日甫執行完畢。又其於八十七年間因施用第一級毒品海
    洛因案件，經台灣屏東地方法院裁定觀察勒戒，認有繼續施用傾向，而裁定強制
    戒治，嗣因實施成效良好，停止強制戒治交付保護管束，管束期滿，由臺灣屏東
    地方法院檢察署檢察官於八十八年八月二十四日，以八十八年度戒毒偵字第三二
    號不起訴處分確定。猶不知悔改，復基於施用第一級毒品海洛因之概括犯意，自
    九十年十一月上旬某日起至九十一年一月二十四日止，連續在屏東縣屏東市○○
    里○路巷二十五號住處，施用海洛因多次，經臺灣屏東地方法院檢察署檢察官提
    起公訴，並經台灣高雄地方法院判處有期徒刑六月，於九十一年九月二日確定，
    嗣經法院裁定強制戒治，於強制戒治期間因實施成效良好，停止強制戒治，交付
    保護管束，保護管束期間，甲○○竟不知警惕，猶基於施用第一級毒品海洛因之
    概括犯意，自九十一年九月三日起至同年十月十日止，約三天一次，連續在同市
    屏東公園公廁等處所，施用第一級毒品海洛因多次。又其另基於施用第二級毒品
    安非他命之犯意，在於九十一年十月九日中午十二時許屏東市○○路大同國中附
    近某友人住處，施用第二級毒品安非他命一次，嗣於九十一年十月十日下午九時
    四十五分許，在高雄市○○區○○路、南台路口，因行跡可疑為警盤查因而查獲
    上情，並扣得第一級毒品海洛因一包淨重一．二七公克（包裝重０．二五公克）
    ，而甲○○所排之尿液經送驗，其結果確呈甲基安非他命、嗎啡陽性反應。又其
    承前施用毒品海洛因之概括犯意，又於九十一年十一月一日十一時許，在屏東市
    ○○路與和平路口附近之巷內又注射毒品海洛因，嗣於同日十二時許，在前述路
    口又為警查獲。
二、案經高雄市政府警察局刑警大隊移送台灣高雄地方法院檢察署呈請台灣高等法院
    高雄分院檢察署核轉臺灣屏東地方法院檢察署檢察官偵查起訴，及屏東縣警察局
    移送台灣屏東地方法院檢察署檢察官函請併辦。
      理  由
一、訊據被告甲○○對於右揭犯罪事實均坦承不諱，且有扣案之海洛因一包淨重一．
    二七公克（包裝重０．二五公克）可佐，且其尿液有嗎啡及甲基安非他命陽性反
    應，復有高雄市政府衛生局九十一年十月二十三日高衛試煙字第Ｇ－一００三號
    煙毒尿液檢驗成績書一紙，及屏東縣衛生局九十一年十一月十八日屏縣衛檢六字
    第九一○三五五號煙毒檢驗結果通知書一紙在卷足稽。又扣案之毒品，經送驗其
    結果白粉含第一級第六項毒品海洛因成分，淨重一．二七公克（包裝重０．二五
    公克），純度八０．五八％，純質淨重一．０二公克，有法務部調查局九十一年
    十月三十一日調科字第二二００一四三一０號鑑定通知書在卷可按。被告甲○○
    施用毒品之自白堪認與事實相符，其於右揭時、地連續施用第一級毒品海洛因及
    施用第二級毒品安非他命之犯行，已堪認定。又被告甲○○前因施用毒品違反毒
    品危害防制條例案件，經法院裁定觀察勒戒，認有繼續施用傾向，裁定強制戒治
    ，因實施成效良好，停止強制戒治交付保護管束，管束期滿，由臺灣屏東地方法
    院檢察署檢察官為不起訴處分確定。猶不知悔改，復基於施用毒品之概括犯意，
    連續施用毒品多次，經臺灣屏東地方法院檢察署檢察官提起公訴並聲請強制戒治
    ，強制戒治期間因實施成效良好，停止強制戒治，交付保護管束，有臺灣屏東地
    方法院檢察署刑事資料查註紀錄表、全國施用毒品案件紀錄表、臺灣屏東地方法
    院法務部在監在押資料表，及臺灣高等法院被告全國前案紀錄表各一件在卷可按
    ，被告甲○○三犯上開連續施用第一級毒品海洛因及施用第二級毒品安非他命之
    犯行，事証明確，其犯行已堪認定。
二、按海洛因及安非他命分別為毒品危害防制條例第二條第二項第一款、第二款所定
    之第一級及第二級毒品，不得非法持有、施用。核被告甲○○所為，施用第一級
    毒品海洛因部分，係犯毒品危害防制條例第十條第一項施用第一級毒品罪；其施
    用第二級毒品安非他命部分，係犯同條第二項施用第二級毒品罪。被告甲○○持
    有海洛因及安非他命行為，為施用之高度行為所吸收，均不另論罪。又被告甲○
    ○上開連續多次施用第一級毒品海洛因犯行，時間緊接，犯罪構成要件相同，顯
    均係基於概括犯意反覆為之，為連續犯，應依刑法第五十六條之規定論以連續施
    用第一級毒品罪。公訴意旨雖僅就被告甲○○第一次查獲毒品部分提起公訴，就
    被告甲○○第二次於九十一年十一月一日施用毒品部分未及起訴，惟其第二次被
    查獲部分（即九十一年十一月一日施用毒品部分），既與起訴之施用第一級毒品
    部分有連續裁判上一罪關係，本院自得一併審究，附此敘明。被告甲○○所犯上
    開連續施用第一級毒品及施用第二級毒品二罪間，犯意各別，行為互殊，罪名互
    異，應予分論併罰。查被告甲○○前於民國八十四年間，因肅清煙毒條例案件，
    經台灣高雄地方法院判處有期徒刑三年四月確定，八十五年間復因違反麻醉藥品
    管理條例案件，經台灣高雄地方法院判處有期徒刑八月確定，嗣經更定其刑為有
    期徒刑三年十月，八十六年十月九日縮短刑期假釋出獄，八十八年三月三十日撤
    銷假釋再入監執行，九十年一月二十二日甫執行完畢，有臺灣高等法院被告全國
    前案紀錄表及臺灣屏東地方法院檢察署刑案資料查註紀錄表各一件在卷可憑，其
    五年內再犯此有期徒刑以上之本罪，為累犯，應依法加重其刑。
三、原審就被告甲○○施用第二級毒品安非他命，適用毒品危害防制條例第十條第二
    項，刑法第十一條、第四十七條規定，並審酌被告甲○○前有多次施用毒品犯行
    ，經法院裁定強制戒治並判處有期徒刑，猶不知警惕，再犯本件施用第二級毒品
    之罪，僅施用安非他命一次，其施用毒品係屬自戕行為並未損害於他人，犯罪後
    坦承犯行，犯罪後態度尚佳等一切情狀，此部分量處有期徒刑六月。經核原判決
    認事用法並無不合，量刑亦屬適當，被告甲○○上訴指摘原判決此部分量刑過重
    ，為無理由，此部分應予駁回。
四、原審就被告甲○○施用第一級毒品海洛因部分予以論科，固非無見，惟查原審就
    被告甲○○第二次被查獲施用第一級毒品海洛因未及審究，尚有未洽（原審於九
    十二年一月九日宣判，被告甲○○於第二次被查獲施用毒品海洛因部分於九十二
    年一月十九日才移送併案），檢察官上訴請求就被告甲○○第二次被查獲部分併
    案審判，為有理由，被告甲○○上訴指摘原判決量刑過重，雖無理由，惟原判決
    此部分既有可議，此部分自應予撤銷改判。審酌被告甲○○不思進取，前因多次
    施用毒品犯行經法院裁定強制戒治並判處有期徒刑，猶不知警惕，變本加厲，再
    犯本件施用第一級毒品及第二級毒品之罪，亟待矯治，而施用毒品係屬自戕行為
    並未損害於他人，及其犯罪後坦承犯行，犯罪後態度尚佳，其又第二次被查獲施
    用第一級毒品海洛因，其施用毒品多次無法戒絕等一切情狀，此部分爰仍依原判
    量處有期徒刑一年六月。扣案之海洛因一包淨重一．二七公克（包裝重０．二五
    公克），既為查獲之第一級毒品，爰依毒品危害防制條例第十八條第一項之規定
    併予宣告沒收銷燬之。
五、被告甲○○所犯施用第一、二級毒品罪，係兩罪俱發，應依刑法第五十一條第五
    款規定，定其應執行刑如主文第四項所示。
據上論結，應依刑事訴訟法第三百六十八條、第三百六十九條第一項前段、第三百六
十四條、第二百九十九條第一項前段，毒品危害防制條例第十條第一項、第十八條第
一項，刑法第十一條、第五十六條、第四十七條、第五十一條第五款，判決如主文。
本案經檢察官張金塗到庭執行職務。
中      華      民      國    九十二    年      三      月    三十一    日
                              臺灣高等法院高雄分院刑事第九庭
                                  審判長法官  張明松
                                        法官  任森銓
                                        法官  張盛喜
右正本證明與原本無異。
施用第二級毒品安非他命部分不得上訴。
施用第一級毒品海洛因部分如不服本判決應於收受本判決後十日內向本院提出上訴書
狀，其未述上訴理由者，並得於提起上訴後十日內向本院補提理由書狀（均須按他
造當事人之人數附繕本)「切勿逕送上級法院」。
                                      書記官  楊茱宜
中      華       民      國    九十二      年      四     月     一     日
附錄論罪法條
毒品危害防制條例第十條
施用第一級毒品者，處六月以上五年以下有期徒刑。
施用第二級毒品者，處三年以下有期徒刑。


司法院資訊處製作；財團法人民間司法改革基金會備份。
